臺灣臺中地方法院刑事判決　　　　　　 96年度訴緝字第474號
公　訴　人　臺灣臺中地方法院檢察署檢察官
被　　　告　戊○○
　　　　　　　　　　現於臺中看守所羈押中
指定辯護人　義務辯護人　吳中和律師
上列被告因強盜案件，經檢察官提起公訴（96年度偵字第5266號）
，本院判決如下：
    主    文
戊○○如犯罪事實一之意圖為自己不法之所有，結夥三人以上攜
帶兇器，以脅迫至使不能抗拒，而使他人交付其物，處有期徒刑
柒年貳月，扣案之西瓜刀壹支沒收；又如犯罪事實二之意圖為自
己不法之所有，結夥三人以上，攜帶兇器，以脅迫至使不能抗拒
，而使他人交付其物，處有期徒刑柒年貳月，扣案之西瓜刀壹支
沒收。應執行有期徒刑拾年，扣案之西瓜刀壹支沒收。
    犯罪事實
一、戊○○有竊盜前科（未構成累犯）與乙○○、丁○○（上開
    2人業經本院判處各應執行有期徒刑9年6月）共同基於意圖
    為自己不法所有之犯意聯絡，於民國（下同）96年2月17日
    夜間（即農曆除夕），先在臺中縣大里市○○路176巷13弄
    16號乙○○住處謀議強盜後，由乙○○提供其所有之西瓜刀
    及玩具手槍（未扣案）各1支，並放置在車牌號碼HR-4541號
    自用小客車上，且以膠帶、紙張將該車之後車牌號碼遮住後
    ，再由乙○○駕駛後車牌號碼遭遮住之自用小客車，戊○○
    、丁○○分坐於副駕駛座、後座，三人隨機找尋犯案目標，
    三人於同年月18日凌晨零時45分許，至臺中市與臺中縣交界
    處之子坑附近時，見甲○○駕駛車牌號碼23 16-HU號自用
    小客車行駛於前方，即由乙○○超車，以小客車停在甲○○
    小客車前方之方式，將甲○○所駕駛之小客車攔停後，由戊○○戴口罩及丁○○戴灰色帽子，分持玩具槍及西瓜刀下車
    ，再坐上甲○○之小客車副駕駛座及後座後，喝令甲○○把
    錢拿出來，而以上開脅迫方法，致甲○○不能抗拒，而交付
    新臺幣（下同）1萬餘元予戊○○，戊○○再將所得款項分
    予乙○○、丁○○各1千餘元，餘由戊○○取得。
二、戊○○、乙○○、丁○○朋分上開款項後，又共同基於意圖
    為自己不法所有之犯意聯絡，續駕駛上開自用小客車找尋目
    標，俟於同日即96年2月18日凌晨2時30分許，至臺中縣太平
    市○○路○段369號附近，三人見丙○○駕駛車牌號碼S2-46
    96號自用小貨車行駛於前方，即以前開相同方法，先超車再
    停車於丙○○所駕小貨車前方，將丙○○攔停後，由戊○○
    及丁○○分持玩具槍及西瓜刀下車，再上丙○○小貨車，喝
    令丙○○交錢，而以上開脅迫方法，致丙○○不能抗拒，自
    行從口袋取出現金2千元交予戊○○，戊○○、丁○○二人
    始下車返回乙○○所駕小客車上，駕車離去，所得三人朋分
    ，每人分得600多元。
三、嗣甲○○、丙○○遭強盜後隨即報警處理，經臺中縣警察局
    太平分局頭汴派出所先後接獲通報及報案後，依其等提供之
    嫌犯特徵、車輛特徵等情，研判係相同之行為人所犯，再由
    警員調閱路口監視畫面，發現犯案車輛之前車牌號碼係HR-4
    541號，再由警於96年2月18日凌晨5時許，在前開小客車車
    主廖政謀之臺中縣大里市○○路176巷13弄16號住處之巷口
    停車場發現該小客車，引擎尚有餘溫，後車牌有膠帶黏貼痕
    跡，復經丙○○指認該車即犯案車輛，警遂於同日凌晨5時
    40分許，至廖政謀上址住處追查該小客車當日凌晨之使用人
    ，而據乙○○之母李麗雲應門後表示該車當日係乙○○使用
    ，為警在上址房間查獲乙○○，並扣得乙○○所持有之贓物
    1千元，且在上開小客車後座扣得遮車牌所用之紙張1張、並
    在小客車車內扣得丁○○所有毛線帽1頂、乙○○所有之鴨
    舌帽2頂；再經乙○○於同日10時許，帶警前往臺中縣大里
    市○○街27之5號，而查獲戊○○、丁○○，並在戊○○身
    上扣得贓款5200元，在丁○○身上扣得贓款1500元，並扣得
    戊○○犯案時所穿著之紅色毛線上衣、藍色牛仔褲各1件、
    丁○○犯案時所穿著之黑色、花格子上衣共2件、黑色牛仔
    褲1件；再依乙○○之供述，為警於同日10時40分許，在臺
    中縣大里市○○路958號旁，查獲乙○○所有供上揭犯行所
    用之西瓜刀1支，而查獲上情。
四、案經甲○○、丙○○訴由臺中縣警察局霧峰分局報請臺灣臺
    中地方法院檢察署檢察官偵查起訴。
    理    由
一、本案證據能力之說明
    按「被告以外之人於審判外之陳述，雖不符前4條（指刑事
    訴訟法第159條之1至第159條之4）之規定，而經當事人於審
    判程序同意作為證據，法院審酌該言詞陳述或書面陳述作成
    之情況，認為適當者，亦得為證據」，又「當事人、代理人
    或辯護人於法院調查證據時，知有第159條第1項不得為證據
    之情形，而未於言詞辯論終結前聲明異議，視為有前項之同
    意」，刑事訴訟法第159條之5第1項、第2項亦有明文。本件
    被告戊○○及其辯護人就檢察官提出之證據之證據能力，均
    未於言詞辯論終結前聲明異議（訴緝卷第46頁），自視為同
    意，合先敘明。
二、訊據被告戊○○對上揭時地均有在場，且有持槍上被害人車
    子以上揭方法拿取被害人財物之事自承在卷（訴緝卷第78、
    79頁），惟其先辯稱：因為我當時有吃藥，所以不太知道。
    ‥‥‥我當時有吃憂鬱症的藥物，我印象很模糊云云（訴緝
    卷第20、36頁），後再改稱：我有去，但是沒有謀議云云（
    訴緝卷第79頁），惟查：
（一）被告戊○○與同案被告乙○○、丁○○3人上揭結夥三人
      攜帶兇器強盜犯行，業據被告戊○○於警詢、偵訊坦承不
      諱（警卷第17至22頁、偵卷第11至13頁），於本院亦坦承
      ：（受命法官問：這兩件去搶被害人的時候，你是否知道
      你們正在做的行為是要搶被害人的財物？）有一點點知道
      。下去被害人車子的時候就知道了。就是丁○○拿西瓜刀
      ，叫我拿槍的時候，我就知道了。（受命法官問：是在乙○○車上，還是上被害人車子的時候知道你們是在搶被害
      人的錢的？）上被害人車上的時候，就知道了等語（訴緝
      卷第79頁），復據證人即同案被告乙○○於本院證述相符
      （訴緝卷第59至62頁），復據同案被告乙○○、丁○○對
      上揭結夥三人攜帶兇器強盜犯行於警詢、偵訊及本院供述
      在卷（警卷第13頁、偵卷第12頁、本院聲羈402卷第7頁、
      訴卷第203、206頁、本院聲羈301卷第5、6頁、訴卷第14
      至16頁），復據證人即被害人甲○○於警詢及偵訊具結證
      述、證人即被害人丙○○於警詢、偵訊具結及本院供述在
      卷，並有同案被告乙○○所有供上開犯行所用之西瓜刀1
      支、用以遮住車牌之紙張1張、同案被告丁○○所有為上
      開犯行所穿著之毛線帽1頂、黑色、花格子上衣共2件、黑
      色牛仔褲1件、被告戊○○所有為上開犯行所穿著之紅色
      毛線上衣、藍色牛仔褲各1件扣案可稽，復有甲○○、丙○○出具之贓物認領保管單各1份附卷足稽；且查，並經
      警在丙○○小客車之右後車窗玻璃外側採得指紋送驗結果
      ，發現與丁○○右中指指紋相符，有內政部警政署刑事警
      察局96年3月20日刑紋字第960032697號鑑驗書在卷可佐（
      訴卷第72頁），足認被告戊○○確有為上揭加重強盜犯行
      。
（二）被告戊○○雖一度於本院辯稱：因為我當時有吃藥，所以
      不太知道。‥‥‥我當時有吃憂鬱症的藥物，我印象很模
      糊云云（訴緝卷第20、36頁），惟查：
    １被告戊○○為本件上開2件加重強盜犯行時，意識清楚正
      常等情，亦據證人即同案被告乙○○於本院證稱：（辯護
      人問：在你們作案的過程中，戊○○是否知道你們是要去
      強盜財物？）知道。‥‥（檢察官問：當時知道要去搶人
      家的錢，你們3個人都知道？）是的。‥‥（受命法官問
      ：戊○○是否有同意要一起去強盜被害人的錢？）有，他
      後來就有與我們一起去。‥‥（受命法官問：從強盜到你
      們分手之前，戊○○當時的意識是否清楚？能否正常對話
      ？）對啊，與他說話都可以，他都會應話。‥‥（受命法
      官問：96年2月18日，你們整個作案過程中，戊○○的精
      神狀況如何？）都還好，就是有點醉意，其他都與平常差
      不多。（受命法官問：戊○○有無想睡覺的樣子？）沒有
      等語（訴緝卷第59、63至65頁）在卷，復據證人即同案被
      告丁○○於本院證稱：（審判長問：當天你們有無喝酒？
      ）就是喝啤酒的樣子，‥‥我們3人每人喝1、2罐而已。
      （審判長問：是不是喝酒壯膽？）不是，就是習慣而已，
      我、戊○○平常就會這樣喝酒。（審判長問：這樣不會影
      響到你、戊○○的行動能力、意識狀態？）不會等語（訴
      緝卷第75、76頁）；且查，被告戊○○於偵查初訊對檢察
      官詢問是何人選定目標之經過時，即供稱：是丁○○選的
      目標，丁○○說前面那一臺，乙○○說看看，於是他就超
      車等語（偵卷第12頁），而同案被告乙○○於偵訊當場聽
      聞被告戊○○之供述時，亦應稱：如戊○○所言等語（偵
      卷第12頁），更足佐證被告戊○○於案發當天之偵訊時，
      猶能清楚陳述係何人選定作案目標之犯案情節，倘非其行
      為時意識清楚，豈可能記憶上情而為陳述，是已難認被告
      戊○○於行為時有欠缺辨識能力或辨識能力顯著減低。
    ２又查，被告戊○○並未提出其服用醫治憂鬱症的藥物，足
      使其不能辨識行為違法或欠缺依辨識而行為之能力，或導
      致上開能力顯著減低之證明，況查，證人丁○○亦證稱：
      （受命法官問：一般而言，戊○○有服用憂鬱症藥物之後
      ，會呈現如何的情況？）比較平靜，吃完藥之後，有時候
      也會有點自閉，不愛與別人講話，但是會比沒有吃藥之前
      正常等語（訴緝卷第72頁），是被告戊○○當時應無因服
      用憂鬱症藥物後，而有欠缺辨識能力或辨識能力顯著降低
      之情形。
    ３至證人即同案被告丁○○於本院雖證稱：（辯護人問：戊○○是否知道你們要一起去做這件案子？）不知道云云（
      訴緝卷第67頁），然又證稱當時被告戊○○有依其指示持
      槍等語（訴緝卷第68至70、73頁），則依證人丁○○所述
      ，被告戊○○既能依同案被告丁○○之指示行動，顯見並
      無欠缺辨識能力或辨識能力顯著降低之情形，再參以被告
      戊○○就本件上揭2件加重強盜犯行，全程參與，均有持
      槍上被害人甲○○、丙○○的車，並坐於被害人之副駕駛
      座，倘被告戊○○有心神喪失或精神耗弱之欠缺辨識能力
      或辨識能力顯著降低之情形，同案被告乙○○、被告丁○○豈可能任由被告戊○○負責持玩具槍上車坐於副駕駛座
      ？是被告戊○○此部分辯稱，無非臨訟卸責之詞；而證人
      丁○○此部分所述被告戊○○當時不知道云云，意指其神
      智不清云云，無非迴護被告戊○○之詞，均非可採。
（三）另被告戊○○於本院一度辯稱：（指被害人甲○○之強盜
      犯行）我沒有下車，只有丁○○1個人下車，我坐在車上
      ‥‥，我與乙○○2人都沒有下車云云（訴緝卷第20頁）
      ，且辯稱：我拿假槍下去在乙○○的車子旁小便，但是我
      沒有上去丙○○的車子。‥‥（法官問：你不是只是要去
      小便，為何要拿假槍下車？）我不知道，乙○○說拿著比
      較安全云云（訴緝卷第22頁），惟被告戊○○確有拿玩具
      槍上被害人甲○○、丙○○所駕小客車之副駕駛座等情，
      亦據證人丁○○於本院證述在卷，核與證人甲○○於偵訊
      具結、證人丙○○於偵訊及本院具結所述遭強盜情節相符
      ，是被告戊○○前開辯解與上開證人丁○○、證人甲○○
      、丙○○所述，均不相符，顯非可採。
（四）被告戊○○後又辯稱：並未謀議云云，惟查，被告戊○○
      自同案被告乙○○家中出發，即全程參與上揭2犯行，並
      負責持玩具槍上被害人車，且取得被害人交付之財物後，
      由被告戊○○負責分贓等情，均據證人即同案被告乙○○
      於本院證述在卷（訴緝卷第59至62頁），證人丁○○亦對
      被告戊○○有持槍，並負責分配所得贓款之事於本院證述
      在卷（訴緝卷第69至72頁），足認被告戊○○與同案被告
      乙○○、丁○○對上揭時地2件結夥三人強盜犯行確有犯
      意聯絡及行為分擔；再證人即同案被告乙○○於本院亦證
      稱：（檢察官問：96年2月17日晚上，在你的住處是何人
      提議要去強盜？）3個人都有提議。（檢察官問：如何提
      議，何人提議、如何分工？）都沒有說到，本來只是開玩
      笑，我記得3個人都有在說。（檢察官問：是缺錢要去搶
      ，還是只是開玩笑，最後弄假成真？）就是大家這樣講，
      沒有說一定要這樣，最後就去了等語（訴緝卷第59頁），
      足認在犯案前，被告戊○○等3人確事前已有提及要為強
      盜犯行，再參以被告戊○○等3人為本件加重強盜犯行，
      事前並有以紙張黏貼車牌，並備妥西瓜刀、玩具槍，及選
      定作案目標，被告戊○○既全程參與，豈可能毫不知情？
      被告戊○○猶辯稱：並未謀議云云，不足為任何有利之認
      定，亦非可採。
    本件事證明確，被告戊○○上揭犯行均堪認定。
三、核被告戊○○如犯罪事實一、二所為，均係犯刑法第330條
    第1項之結夥三人以上攜帶兇器強盜罪。被告戊○○與同案
    被告乙○○、丁○○就上揭犯行，有犯意聯絡及行為分擔，
    均為共同正犯。被告戊○○先後二次結夥三人攜帶兇器強盜
    犯行，犯意個別，行為互殊，應予分論併罰。爰審酌被告戊○○行為時僅年19歲，年輕識淺，渠結夥三人，復攜帶西瓜
    刀之兇器，任擇路上人車行強盜犯行，嚴重危害社會治安，
    且稍有不慎，足致被害人身體受到傷害，再考渠等本件犯行
    所致被害人所受之危害，暨渠等犯後態度等一切情狀，各量
    處如主文所示之刑，並定其應執行之刑。
四、扣案之西瓜刀1支，係同案被告乙○○所有供被告戊○○等
    人犯上揭二結夥三人攜帶兇器強盜犯行所用之物，業據同案
    被告丁○○於本院陳明在卷（訴卷第13頁），爰依法宣告沒
    收；另未扣案之玩具手槍1支，業據同案被告乙○○於警詢
    及本院陳明業已扔棄於臺中市○○路旁橋下河邊等語（警卷
    第13頁、訴卷第204頁），為避日後沒收執行之困難，不予
    宣告沒收；其餘扣案之毛線帽1頂、鴨舌帽2頂、紅色毛線上
    衣、藍色牛仔褲各1件、花格子上衣共2件、黑色牛仔褲1件
    ，並非專供本件犯案所用之物，其中鴨舌帽2頂亦無從分辨
    何者係被告戊○○犯案時所戴之物，及扣案之遮住車牌之紙
    張顯係無價值之物，均不予宣告沒收，併此敘明。
據上論斷，應依刑事訴訟法第299條第1項前段，刑法第28條、第
330條第1項、第38條第1項第2款、第51條第5款，判決如主文。
中　　華　　民　　國　　96　　年　　11　　月　　5 　　日
                  刑事第十庭    審判長法  官  賴妙雲
                                      法  官  江奇峰
                                      法  官  黃家慧
上正本證明與原本無異。
如不服本判決，應於送達後十日內向本院提出上訴狀（須附繕
本），上訴於臺灣高等法院臺中分院。
上訴書如未敘述理由，應於上訴期間屆滿後20日內補提理由書於
本院。
                                      書記官  陳靖騰
中　　華　　民　　國　　96　　年　　11　　月　　5 　　日
 刑法第330條
 （加重強盜罪）
犯強盜罪而有第321條第1項各款情形之一者，處7年以上有期徒
 刑。
